臺灣彰化地方法院交通事件裁定　　　　　　　　　　　九十三年度交聲更字第五號
　　原處分機關　交通部公路總局臺中區監理所
　　異　議　人
　　即受處分人　甲○○
右列受處分人因違反道路交通管理處罰條例案件，對於交通部公路總局臺中區監理所
民國九十二年九月二十九日所為之處分（原處分案號：中監違字第裁六○─七五三一
七七、七四九七三七、七四六五四九、七四○六七○、七三六二三○、七三一一三三
、七一三六四二、六二四五四四、五三六六二七、五一○六九六、四八七○五六、四
六一三六三號），聲明異議，原處分機關不服本院於九十二年十二月十二日所為九十
二年度交聲字第四六三、四六四、四六五、四六六、四六七、四六八、四六九、四七
○、四七一、四七二、四七四、四七五號裁定，提起抗告，經臺灣高等法院臺中分院
於九十三年二月六日以九十三年度交抗字第九二、九三、九四、九五、九六、九七、
九九、一○○、一○一、一○二、一○三、一○四號裁定發回更審，本院裁定如左：
    主  文
原處分撤銷，發回交通部公路總局臺中區監理所。
    理  由
一、按汽車駕駛人在道路收費停車處所停車，不依規定繳費者，處新臺幣（下同）六
    百元以上一千二百元以下罰鍰，道路交通管理處罰條例第五十六條第一項第十一
    款定有明文（按道路交通管理處罰條例於民國九十年一月十七日修正其中第五十
    六條之規定，並自九十年六月一日起施行；又行政罰在法律之適用上，應類推適
    用刑法第二條第一項規定：「行為後法律有變更者，適用裁判時之法律，但裁判
    前之法律有利於行為人者，適用最有利於行為人之法律」及稅捐稽徵法第四十八
    條之三規定：「納稅義務人違反本法或稅法之規定，適用裁處時之法律，但裁處
    前之法律有利於納稅義務人者，適用最有利於納稅義務人之法律」所揭示之從新
    從輕原則，此亦為學說、實務之共通見解。本件違規行為於修正前所適用之道路
    交通管理處罰條例第五十六條第一項第十款，與修正後所適用之同條例第五十六
    條第一項第十一款，比較新舊法，因該條文內容並無變動，僅新法增列第十款，
    將原第十款移列第十一款，故本件應適用新法即九十年一月十七日修正後之道路
    交通管理處罰條例規定裁罰，先予敘明）。次按逕行舉發違反道路交通管理事件
    ，經汽車所有人依通知單之應到案日期前到案，並告知違規駕駛人姓名、身分證
    統一編號及住址者，處罰機關應即另行通知違規駕駛人到案依法處理；逾應到案
    日期，處罰機關應依本條例第八十五條第三項規定處罰該汽車所有人。又違反道
    路交通事件行為人，未依規定自動繳納罰鍰，或未依規定到案聽候裁決，處罰機
    關應於舉發違反交通管理事件通知單送達二個月內依基準表裁決之。違反道路交
    通管理事件統一裁罰基準及處理細則第二十四條、第四十四條第一項亦有明文。
    惟前開規定必以經合法收受舉發違反道路交通管理事件通知單（下稱舉發通知單
    ），方有適用，亦即汽車所有人合法收受舉發通知單，無正當理由未依該舉發通
    知單上所載應到案日期到案，並告知違規駕駛人姓名、身分證統一編號及住址，
    始能依道路交通管理處罰條例第八十五條第三項之規定處罰汽車所有人，然應注
    意者為前開規定並非指汽車所有人逾應到案日期，處罰之對象即由駕駛人變為車
    輛所有人，仍應究明汽車所有人就該違規事實，有無可歸責之處，倘有可歸責之
    處，即得加以處罰，如此，始符合行政罰法有責者受罰之公平理念。蓋違反道路
    交通管理處罰條例之處罰對象，有處罰汽車駕駛人者，有處罰汽車所有人者，前
    開第五十六條第一項各款之規定即在處罰汽車駕駛人，僅在如能證明應歸責者係
    車輛所有人時，始得處罰車輛所有人。綜上言之，倘汽車所有人未合法收受通知
    單之送達，尤不能逕依道路交通管理處罰條例第八十五條第三項之規定加以裁處
    。
二、本件異議人即受處分人甲○○（下稱受處分人）所有之車牌號碼ＡＤ－四五一六
    號自小客車，分別於附表所示違規時間、違規地點之收費停車處所停車，未依規
    定繳費，嗣臺中市警察局交通警察隊以受處分人所有該輛汽車有違反道路交通管
    理處罰條例第五十六條第一項第十款規定逕行舉發，並以掛號郵寄方式送達受處
    分人後，受處分人並未於應到案日期前繳納罰鍰，原處分機關乃分別以受處分人
    所有之該部汽車有於前開時、地未依規定繳費行為，依道路交通管理處罰條例第
    五十六條第一項第十款及違反道路交通管理事件統一裁罰基準表之規定，各裁處
    受處分人六百元，合計七千二百元罰鍰。
三、聲明異議意旨則以：受處分人因友人林清正借用其身分證購買車號ＡＤ─四五一
    六號小貨車作為賣水果用，之後該車全係由林清正使用，致汽車強制險從未繳交
    ，汽車牌照稅亦未付清，現寄來的罰款要伊付，實令伊不服，伊本意乃基於幫助
    友人做生意而借身分證作為購車之用，卻想不到身受其害，故提此聲明，盼能還
    給伊一個公道云云。
四、經查，本件原處分機關以受處分人所有之車牌號碼ＡＤ─四五一六號自小貨車於
    附表所示違規時間、違規地點「在道路收費停車處停車，不依規定繳費」之違規
    事實，分別於附表所示舉發時間填製舉發通知單逕行舉發，有各該舉發通知單影
    本十二份可憑，而前開舉發通知單是否業經合法送達，經本院原審函詢舉發機關
    臺中市警察局之結果，前開各紙舉發通知單各經舉發機關分別於附表所示送達舉
    發通知單日期以大宗掛號函件郵寄之方式送達受處分人，惟因前開郵件均未退回
    ，且逾查詢期限六個月，無法查詢為何人收受，有臺中市警察局九十二年十一月
    十八日中市警交字第○九二○○七五四八二號函附卷可佐，是本件舉發通知單既
    未能證明合法送達受處分人，即不能認受處分人係已合法收受舉發通知單，而受
    處分人如未合法收受舉發通知單之送達，自無從在應到案日期前告知違規駕駛人
    姓名、身分證統一編號及住址（本件之違規行為即道路交通管理處罰條例第五十
    六條第一項第十一款之處罰對象為汽車駕駛人，依受處分人異議意旨該車之駕駛
    人為林清正），由處罰機關另行通知違規駕駛人到案依法處理，是本件原處分機
    關逕以受處分人合法收受前開各舉發通知單，依道路交通管理處罰條例第八十五
    條第三項之規定裁罰受處分人即有未洽，應由本院將原處分撤銷，發回原處分機
    關為適法之處理。
據上論斷，應依道路交通案件處理辦法第二十條前段，裁定如主文。
中      華      民      國    九十三    年      三      月     三十     日
                                      臺灣彰化地方法院交通法庭
                                        法      官  許  雅  婷
右正本證明與原本無異。
如不服本裁定，應於裁定送達後五日內向本院提出抗告狀( 須附繕本 )。
                                        法院書記官  謝  秋  德
中      華      民      國    九十三    年      三      月    三十一    日
 附 表：
┌──┬────────┬────────┬────┬────┬─────────┐1
│編號│原 處 分 案 號  │違規時間（民國）│違規地點│舉發日期│送達舉發通知單日期│
├──┼────────┼────────┼────┼────┼─────────┤
│ 一 │中監違字第裁六○│八十七年六月二日│臺中市中│八十七年│八十七年七月十日  │
│    │─四六一三六三號│十八時十分   │正路    │七月一日│                  │
├──┼────────┼────────┼────┼────┼─────────┤
│ 二 │中監違字第裁六○│八十七年七月二十│臺中市中│八十七年│八十七年八月二十四│
│    │─四八七○五六號│三日十四時三十分│正路    │八月十七│日                │
│    │                │                │        │日      │                  │
├──┼────────┼────────┼────┼────┼─────────┤
│ 三 │中監違字第裁六○│八十七年九月九日│臺中市興│八十七年│八十七年十月八日  │
│    │─五一○六九六號│十五時三十五分  │中街    │九月二十│                  │
│    │                │                │        │八日    │                  │
├──┼────────┼────────┼────┼────┼─────────┤
│ 四 │中監違字第裁六○│八十七年十月二十│臺中市柳│八十七年│八十七年十一月二十│
│    │─五三六六二七號│二日十九時四十分│川東路  │十一月十│四日              │
│    │                │           │        │七日    │                  │
├──┼────────┼────────┼────┼────┼─────────┤
│ 五 │中監違字第裁六○│八十八年三月十九│臺中市興│八十八年│八十八年四月十四日│
│    │─六二四五四四號│日十七時五分    │中街    │四月七日│                  │
├──┼────────┼────────┼────┼────┼─────────┤
│ 六 │中監違字第裁六○│八十八年七月二十│臺中市興│八十八年│八十八年八月二十三│
│    │─七一三六四二號│二日十七時二十分│中街    │八月十七│日                │
│    │                │                │        │日      │                  │
├──┼────────┼────────┼────┼────┼─────────┤
│ 七 │中監違字第裁六○│八十八年八月三十│臺中市雙│八十八年│八十八年九月二十九│
│    │─七三一一三三號│一日十一時四十分│十路    │九月十七│日                │
│    │                │                │        │日      │                  │
├──┼────────┼────────┼────┼────┼─────────┤
│ 八 │中監違字第裁六○│八十八年九月七日│臺中市興│八十八年│八十八年十月八日  │
│    │─七三六二三○號│十五時五十分    │中街    │九月三十│                  │
│    │                │                │        │日      │                  │
├──┼────────┼────────┼────┼────┼─────────┤
│ 九 │中監違字第裁六○│八十八年九月十二│臺中市中│八十八年│八十八年十月十四日│
│    │─七四○六七○號│日十二時十五分  │山路    │十月九日│                  │
├──┼────────┼────────┼────┼────┼─────────┤
│ 十 │中監違字第裁六○│八十八年十月七日│臺中市光│八十八年│八十八年十一月一日│
│    │─七四六五四九號│十時五十分      │復路    │十月二十│                  │
│    │                │                │        │七日    │                  │
├──┼────────┼────────┼────┼────┼─────────┤
│十一│中監違字第裁六○│八十八年十月十六│臺中市光│八十八年│八十八年十一月十一│
│    │─七四九七三七號│日十一時十五分  │復路    │十一月七│日                │
│    │                │                │        │日      │                  │
├──┼────────┼────────┼────┼────┼─────────┤
│十二│中監違字第裁六○│八十八年十月二十│臺中市光│八十八年│八十八年十一月二十│
│    │─七五三一七七號│四日八時三十分  │復路    │十一月十│四日              │
│    │                │                │        │七日    │                  │
└──┴────────┴────────┴────┴────┴─────────┘
